---
title: "線形モデル"
output: html_document
date: '2022-06-05'
---

```{r setup, include=FALSE}
knitr::opts_chunk$set(echo = TRUE)
```

```{r install_package, echo=FALSE}
library(tidyverse)
```

# 線形モデル

## 概要


## 例
シカゴ研83店舗における3つのオレンジジュースブランドの、週ごとの売上数データ。


```{r}
# データの読み込み
oj <- read_csv("oj.csv")
head(oj)
```

```{r}
# brandをfactor型に変換
# TODO: 後で読み込み処理に混ぜちゃう
oj <- oj %>% 
    mutate(brand = as_factor(brand))
levels(oj$brand)
```

### 実数空間で見るか？対数空間で見るか？

```{r}
# brandカラーの準備
brandcol <- c("green","red","gold")
```

```{r}
# そのままプロット
par(mfrow=c(1,2))
plot(price ~ brand, data=oj, col=brandcol)
plot(sales ~ price, data=oj, col=brandcol[oj$brand])
```


```{r}
# 対数に変換
par(mfrow=c(1,2))
plot(log(price) ~ brand, data=oj, col=brandcol)
plot(log(sales) ~ log(price), data=oj, col=brandcol[oj$brand])
```

- ここでは、「価格」と「売上数」ともに、対数変換した値を使用することにする。
- 以下の2つの理由で、対数変換した値を使う。
    1. 図示したところ、対数変換すると線形関係があるように見える。
    1. 普段、変化の数量が絶対値ではなく、割合で表されることが多い。
        - 「価格」は、xx%割引のような言い方をすることが多い。
        - 「売上数」は、前年に比べてxx%売上増のような言い方をすることが多い。
        
- より一般には、絶対に負の値を取らない数量は、対数空間で線形に変化するものとして、扱われることが多い。
- その他、両方の変数が乗法的に変化するような場合(xが2倍の時、yも2倍になるようなもの)
    - 国内総生産と輸入額など
    - xもyもめちゃめちゃ大きいやつがあるような状況
        - 実数のまま扱うと、外れているサンプルの少しの動きに、傾きが影響されてしまうため。
        
### シンプルな回帰

```{r}
# 回帰
reg <- glm(log(sales) ~ log(price) + brand, data = oj)

# 結果の確認
summary(reg) ## coef, tests, fit
coef(reg) ## just coefficients
```

- interceptの値が本のものと違うのは、参照水準が、本だと「ドミニクス」なのに対して、実行結果だと「トロピカーナ」だから


```{r}
# 結果のプロット
beta <- coef(reg)

plot(log(sales) ~ log(price), data=oj, col=brandcol[oj$brand], 
	cex=.1, pch=20, bty="n")
abline(a=beta[1], b=beta[2], col=brandcol[1], lwd=2)
abline(a=beta[1]+beta[3], b=beta[2], col=brandcol[2], lwd=2)
abline(a=beta[1]+beta[4], b=beta[2], col=brandcol[3], lwd=2)
legend("bottomleft", bty="n", lwd=2, col=brandcol, legend=levels(oj$brand))

```

- ↑だと傾きが同じ = 価格感度が同じと仮定している。
